臺灣臺中地方法院刑事判決　　　　　　　　　　　　九十二年度易字第二六五八號
　　公　訴　人　臺灣臺中地方法院檢察署檢察官
　　被　　　告　丁○○
右列被告因偽造文書案件，經檢察官提起公訴（九十二年度偵字第一五四一二號），
本院判決如左：
    主  文
丁○○行使變造國民身分證，足以生損害於公眾及他人，處有期徒刑肆月，如易科罰
金，以參佰元折算壹日。
扣案之變造乙○○國民身分證上丁○○之相片壹枚，沒收。
    事  實
一、丁○○素行不佳，前曾犯賭博、偽造文書等罪（均未構成累犯），詎仍不知悔改
    。丁○○於民國（下同）九十年六月初某日，因賭博罪遭臺灣臺中地方法院檢察
    署通緝，乃欲取得一張變造之身分證件以供警查緝之用，經由報紙刊登內容為證
    件使用，並留下電話，丁○○即撥打電話，由年籍姓名不詳之成年男子接聽，並
    約定於台中市○○路及中華路口會面，丁○○告以該年籍姓名不詳之成年男子要
    一張變造之國民身分證，該年籍姓名不詳之成年男子告以須交付相片一張，及新
    台幣（以下同）二萬元，丁○○同意，乃與該年籍姓名不詳之成年男子共同基於
    變造屬特種文書之國民身分證之犯意聯絡，由丁○○交付予相片一張及二萬元，
    該不詳姓名之成年男子即於是日將丁○○之相片換貼在乙○○之身分證上而予以
    變造乙○○之身分證，旋於翌日下午三、四時許，在台中市○○路與中華路口，
    交付予變造之乙○○身分證一張予丁○○。嗣於九十一年四月二十六日上午十一
    時許，丁○○因涉嫌強盜、恐嚇及妨害自由等罪嫌案為雲林縣警察局虎尾分局虎
    尾派出所（下稱虎尾派出所）查獲，行使上開變造之乙○○國民身分證予虎尾派
    出所員警廖明智，並冒用乙○○之名義至虎尾派出所應訊，並偽簽乙○○之署名
    於偵訊筆錄上，案經雲林縣警察局虎尾分局查獲移送偵辦起訴（上開偽造署押部
    分業經本院台中簡易庭以九十二年度中簡字第一三四一號刑事簡易判決判處有期
    徒刑三月，如易科罰金，以三百元折算壹日確定，惟在該案中漏未就所牽連觸犯
    之刑法第二百十六條行使第二百十二條特種文書罪嫌偵查起訴及判決，已為該案
    確定判決效力所及）。丁○○另於九十二年六月五日上午十時許，台中市警察局
    第三分局員警張文立及何淵田接獲民眾報案稱，南投縣南投市第一銀行附近有一
    強盜嫌疑犯出現，張文立、何淵田隨即前往調查，並於同日中午十二時許，在南
    投市○○街與民生街口攔檢，張文立、何淵田二人請丁○○出示證件，丁○○乃
    另行起意，基於行使變造之乙○○國民身分證件之犯意，自口袋內取出皮夾，並
    自皮夾內取出變造之乙○○國民身分證一枚，交付行使予張文立查驗而行使變造
    之國民身分證，以資搪塞，足以致生損害於乙○○及戶政機關對於國民身分證管
    理之正確性，嗣因張文立發現可疑，將之帶回警局查證，始為警識破，因而查獲
    ，並扣得該變造之乙○○國民身分證一枚。
二、案經台中市警察局第三分局報請臺灣臺中地方法院檢察署檢察官偵查起訴。
    理  由
一、訊據被告丁○○對於右揭事實坦承不諱，核與證人張文立、何淵田、丙○○、甲
    ○○等人所證述之情節相符，並有扣案如事實欄所載之換貼丁○○相片之變造之
    乙○○國民身分證一枚及本院台中簡易庭九十二年度中簡字第一三四一號刑事簡
    易判決一份在卷足資佐證，而該換貼丁○○相片之乙○○國民身分證一枚經本院
    囑託內政部警政署刑事警察局鑑定結果，確屬變造無訛，此有該局九十二年十一
    月二十四日刑鑑字第二一八二八六號鑑驗通知書及九十二年十二月二十二日刑鑑
    字第九二○二三八七一五號函各一份在卷可憑，事證至臻明確，被告丁○○犯行
    洵堪認定。
二、按國民身分證係由該管公務員據相關資料所制作、核發，用於表示特定人關於品
    行、能力相類之證書，屬具有公文書性質之特種文書。是核被告丁○○所為，係
    犯刑法第二百十六條、第二百十二條之行使變造特種文書罪。而被告丁○○與前
    開年籍姓名不詳之成年男子間，就變造屬特種文書之身分證犯行間，原有犯意之
    聯絡，行為之分擔，均為共同正犯；被告丁○○變造屬特種文書之身分證後，嗣
    後曾於虎尾派出所持以行使，變造之低度行為應為行使之高度行為所吸收，不另
    論罪，上開部分原應於被告丁○○所犯偽造署押之該案中牽連論處犯行（惟因該
    案已判決確定，此部份應為該案確定判決效力所及，併此敘明），且被告丁○○
    於本院九十二年十二月三十一日審理時，到庭供述稱如下：（檢察官問：你是否
    在九十一年四月廿六日上午十一時，是不是因案被虎尾分局的警員查獲？）被告
    丁○○答：有被虎尾分局的查獲，但是時間忘了。（檢察官問：該次你有無拿乙
    ○○的身分證出來用？）被告丁○○答：有。（檢察官問：你之前冒名應訊而被
    本署檢察官提起公訴，你知道嗎？）被告丁○○答：我知道。（檢察官問：前案
    冒名應訊被判決三個月該案，你被起訴後你是不是還有隨時想要用這張乙○○身
    分證的意思？）被告丁○○答：沒有。（檢察官問：你從何時開始就打算不要繼
    續使用這張乙○○的身分證？）被告丁○○答：被虎尾分局查獲冒名應訊後，我
    就很後悔不想再用乙○○的身分證了。（檢察官問：那為何你還要隨身攜帶乙○
    ○的身分證？）被告丁○○答：我就一直擺在皮包內，不知道如何還給賣假證件
    給我的人。是居上所述，本件被告丁○○犯行實屬另行起意，與前揭在虎尾派出
    所之犯行並無相干無疑，併予敘明。爰審酌被告丁○○犯罪之動機、目的、手段
    、品行不佳，詳如前述，此有台灣台中地方法院檢察署刑案資料查註紀錄表一份
    在卷可按、所生危害及犯罪後原猶飾詞狡賴犯行，經本院審理時詳細查證始坦認
    罪愆，尚具悔意等一切情狀，量處如主文所示之刑，並諭知易科罰金之折算標準
    ，以資懲儆。扣案之變造乙○○國民身分證上丁○○之相片一枚，為被告丁○○
    供犯罪所用之物，且屬被告丁○○所有，業據被告丁○○供明在卷，爰依法併予
    宣告沒收之。
據上論斷，應依刑事訴訟法第二百九十九條第一項前段、刑法第二百十六條、第二百
十二條、第四十一條第一項前段、第三十八條第一項第二款、罰金罰鍰提高標準條例
第一條前段、第二條，判決如主文。
中      華      民      國    九十三    年      一      月     十四     日
                                        臺灣臺中地方法院刑事第八庭
                                            審判長法官  朱  光  國
                                                  法官  吳  崇  道
                                                  法官  洪  俊  誠
右正本證明與原本無異。
如不服本判決，應於判決送達後十日內向本院提出上訴狀，上訴於臺灣高等法院臺中
分院(須附繕本)。
                                                書記官  胡  美  娟
中      華      民      國    九十三    年      一      月     十四     日
附錄論罪科刑實體法條文：
刑法第二百一十二條：
偽造、變造護照、旅券、免許證、特許證及關於品行、能力服務或其他相類之證書、
介紹書，足以生損害於公眾或他人者，處一年以下有期徒刑、拘役或三百元以下罰金
。
(罰金部份業經提高十倍為三千元)
刑法第二百一十六條 (行使偽造變造或登載不實之文書罪)：
行使第二百十條至第二百十五條之文書者，依偽造、變造文書或登載不實事項或使登
載不實事項之規定處斷。
